臺灣高等法院刑事判決　　　　　　　　93年度上訴字第2790號
上　訴　人　臺灣臺北地方法院檢察署檢察官
被　　　告　甲○○
上列上訴人因被告違反毒品危害防制條例案件，不服臺灣臺北地
方法院92年度易字第1764號，中華民國93年8月17日第一審判決
（追加起訴案號：臺灣臺北地方法院檢察署92年度蒞字第15411
號），提起上訴，本院判決如下：
    主  文
原判決關於施用第一級毒品部分撤銷。
甲○○施用第一級毒品，處有期徒刑陸月，如易科罰金，以參佰
元折算壹日。
    事  實
一、甲○○於民國九十三年一月九日上午六時（追加起訴書誤繕
    為九十三年一月八日十一時三十分許）採尿前回溯二十六小
    時內某時（不含為警查獲後至採尿時之時間），在不詳地點
    施用第一級毒品海洛因一次。嗣於九十三年一月八日晚上十
    一時三十分許，因遭通緝（施用第二級毐品部分，業經原審
    判決確定）為警在臺北市○○街六十五巷七號前查獲，經警
    採尿送驗呈嗎啡陽性反應，而悉上情。
二、案經臺北市政府警察局萬華分局報請臺灣臺北地方法院檢察
    署檢察官於原審審理時追加起訴。
    理  由
一、被告甲○○經本院合法傳喚，雖未於審理期日到庭應訊，惟
    其於本院準備庭矢口否認有施用第一級毐品之犯行。經查，
    被告於九十三年一月九日上午六時為警所採集之尿液，經送
    臺灣尖端先進生技醫藥股份有限公司（下稱臺灣尖端公司）
    濫用藥物檢驗中心以酵素免疫分析法初驗，再以氣相層析質
    譜儀法確認檢驗之結果，呈嗎啡陽性反應，有臺北市政府警
    察局萬華分局煙毐、麻藥案件尿液委驗單、臺灣尖端公司出
    具之濫用藥物檢驗報告一份在卷可稽（見原審卷第89、90頁
    ）。而按海洛因經注射入人體後，約有百分之八十於二十四
    小時內自尿中排出，一般而言，尿液中能否驗出嗎啡陽性反
    應，與其投與量、投與途徑、採尿時間、個人體質及檢驗方
    法之靈敏度有關，國外曾有文獻報導注射六毫克之海洛因鹽
    酸，其代謝物嗎啡之平均可檢出時限約為二十六小時等情，
    有行政院衛生署藥物食品檢驗局八十一年九月八日（八一）
    藥檢字第八一一四八八五號函示可參，被告為警查獲後所採
    之尿液既驗得嗎啡陽性反應，應認其於採尿前二十六小時內
    某時（不含為警查獲後至採尿時之時間）有施用有施用毐品
    海洛因之犯行。原審雖於九十三年四月二日將上開採取之尿
    液另送法務部調查局鑑定，法務部調查局於九十三年四月二
    十七日再以螢光偏極免疫分析法、氣相層析質譜儀分析法鑑
    定，因閾值低於該局複驗閾值一百ｎｇ＼ｍｌ而未檢出嗎啡
    毒品反應，有該局九十三年五月二十日調科肆字第○九三○
    ○一六六八四○號鑑定通知及九十三年六月二十四日調科肆
    字第○九三○○一九四四六○號鑑定通知書在卷可參（見原
    審卷第116頁、第126頁）。惟法務部調查局就其鑑定之結果
    何以與臺灣尖端公司有異，亦函覆說明：「尿液中毒品濃度
    會隨尿液保存環境溫度之高低及保存時間之長短而受影響，
    一般而言，除以冷凍方式保存，尿液中毒品濃度較不受影響
    外，於室溫下保存，其毒品濃度均為隨保存時間之延長而有
    某種程度之遞減，若其毒品濃度遞減至檢驗閾值之下，則可
    能導致無法判斷陽性反應之情形，臺灣尖端公司於九十三年
    一月初檢出尿液中之嗎啡濃度為三百二十三ｎｇ＼ｍｌ（已
    接近閾值三百ｎｇ＼ｍｌ），本局於九十三年四月二十七日
    檢驗該瓶尿液並未檢出嗎啡毒品（本局複驗閾值一百ｎｇ＼
    ｍｌ），推論因素為檢驗時間相差約四個月可能產生之尿液
    毒品衰減問題，因此認為臺灣尖端公司之嗎啡毒品陽性檢驗
    結果已不易由複驗確認」，有該局於九十三年六月二十四日
    調科肆字第○九三○○一九四四六○號鑑定通知書在卷可稽
    （見原審卷第126至128頁），是被告於九十三年一月九日所
    採集之尿液至同年四月二十七日法務部調查局檢驗時，已相
    距近四個月，其尿液中毒品濃度自會隨尿液保存環境溫度之
    高低及保存時間之長短而受影響。參之以酵素免疫分析或薄
    層定性分析等方式為初步篩檢者，檢驗結果固有相當程度偽
    陽性之可能，然以氣（液）相層析質譜分析之儀器為交叉確
    認者，檢驗結果出現偽陽性之機率則極低，因而具有公信力
    ，且臺灣尖端公司及法務部調查局均係採此種檢驗方法為確
    認，故臺灣尖端公司於九十三年一月十五日前即就被告同年
    月九日所採集之尿液作出檢驗結果，其尿液檢體受時間、環
    境之影響較少，檢驗結果自應比近四個月後法務部調查局所
    作之檢驗結果為正確而可採。綜上，本件事證明確，被告犯
    行洵堪認定，應依法論科。
二、核被告施用毐品海洛因之行為，係犯毒品危害防制條例第十
    條第一項之施用第一級毒品罪。被告於施用毒品海洛因前持
    有毒品之低度行為，應為施用之高度行為所吸收，不另論罪
    。原審雖以被告於本案九十一年十二月一日、同年月三日為
    警查獲及於另案八十六年間為警查獲（即臺灣臺北地方法院
    八十七年度少護更字第一號案件）時均係施用第二級毒品，
    而未有施用第一級毒品之紀錄，故本案尿液嗎啡濃度之減少
    ，究竟係因保存時間及方法所產生之遞減或係因臺灣尖端公
    司之檢測錯誤，有合理之懷疑存在，而認被告並未施用第一
    級毒品，並為無罪判決之諭知。然原審就臺灣尖端公司之檢
    驗結果有何錯誤之處並未引據加以說明，徒以被告並無施用
    第一級毐品之紀錄推論被告無施用毐品之犯行，尚屬無據。
    是檢察官據此提起上訴，為有理由，自應由本院予以撤銷改
    判。爰審酌被告施用毒品之次數及其犯罪之動機、手段等一
    切情狀，量處如主文所示之刑，並諭知易科罰金之折算標準
    。
三、被告經合法傳喚，無正當理由未於審理期日到庭，此有本院
    審理期日傳票送達證書回證、審理筆錄為憑，爰不待其陳述
    逕為判決。
據上論斷，依刑事訴訟法第三百六十九條第一項前段、第三百六
十四條、第三百七十一條、第二百九十九條第一項前段、毒品危
害防制條例第十條第一項，刑法第十一條前段、第四十一條第一
項、罰金罰鍰提高標準條例第二條，判決如主文。
本案經檢察官柯麗鈴到庭執行職務
中　　華　　民　　國　　94　　年　　3　　月　　 4 　　日
　　　　　　　　　刑事第十六庭  審判長法　官  曾德水
　　　　　　　　　　　　　　　　　　  法　官  杜惠錦
　　　　　　　　　　　　　　　　　　  法　官  廖紋妤
以上正本證明與原本無異。
如不服本判決，應於收受送達後十日內向本院提出上訴書狀，其
未敘述上訴之理由者並得於提起上訴後十日內向本院補提理由書
（均須按他造當事人之人數附繕本）。
                                      書記官  王增華
中　　華　　民　　國　　94　　年　　3 　　月　　4 　　日
附錄：本案論罪科刑法條全文
毒品危害防制條例第十條第一項
施用第一級毒品者，處六月以上五年以下有期徒刑。
